臺灣苗栗地方法院刑事判決
110年度訴字第397號
公  訴  人  臺灣苗栗地方檢察署檢察官
被      告  陳竺僮


上列被告因加重詐欺等案件，經檢察官提起公訴（110年度偵字
第2439號、110年度偵字第3866號），因被告於本院準備程序中
，就被訴之事實為有罪之陳述，經本院告知簡式審判程序意旨，
並聽取當事人之意見後，本院合議庭裁定改依簡式審判程序審理
，判決如下：
    主    文
陳竺僮三人以上共同犯詐欺取財罪，共貳罪，各處有期徒刑壹年
。應執行有期徒刑壹年壹月。緩刑參年，緩刑期間付保護管束，
並應依附件和解筆錄所示和解成立內容向告訴人吳美雲支付財產
上之損害賠償，及向指定之政府機關、政府機構、行政法人、社
區或其他符合公益目的之機構或團體，提供肆拾小時之義務勞務
，與接受法治教育壹場次。
    犯罪事實
一、陳竺僮於民國109年7至8月間，因工作需求而與真實姓名、
    年籍均不詳之成年人（下稱甲男）聯繫，預見隱匿真實身分
    之陌生人與其聯繫、並約定提供一定報酬，要求出面代為前
    往自動櫃員機提款後，交予指定之人收受，依一般社會生活
    之通常經驗，將成為他人詐欺計畫中負責取得詐欺所得款項
    之人（即車手），並得以製造金流斷點、隱匿詐欺所得款項
    之去向，竟仍不違背其本意，共同意圖為自己不法所有，基
    於三人以上共同犯詐欺取財、隱匿詐欺犯罪所得去向不確定
    故意之犯意聯絡，提供自己所有之中華郵政帳號：00000000
    000000號帳戶（下稱郵局帳戶）予甲男與其同夥使用，並約
    定依指示提領款項及收取報酬。嗣甲男與其同夥於如附表所
    示時間，以如附表所示之詐騙方式，向如附表所示之被害人
    施以詐術，致渠等均陷於錯誤，於如附表所示之匯款時間，
    匯款如附表所示之金額至郵局帳戶後，再由陳竺僮依指示於
    如附表所示之提領時間，提領如附表所示之提領金額，扣除
    自身可獲取之酬勞950元後，將該等款項交予甲男指定之某
    不詳同夥，藉以隱匿詐欺犯罪所得之去向。
二、案經陳美娘訴由彰化縣警察局田中分局、吳美雲訴由桃園市
    政府警察局大園分局報告臺灣苗栗地方檢察署檢察官偵查起
    訴。
    理    由
壹、證據能力之說明
    本件被告陳竺僮所犯非死刑、無期徒刑或最輕本刑有期徒刑
    三年以上之罪，亦非高等法院管轄第一審案件，且於準備程
    序進行中，被告先就被訴事實為有罪之陳述，經告以簡式審
    判程序之旨，並聽取當事人之意見後，本院依刑事訴訟法第
    273條之1第1項之規定，裁定由受命法官獨任進行簡式審判
    程序，是本件之證據調查，依刑事訴訟法第273條之2規定，
    不受同法第159條第1項、第161條之2、第161條之3、第163
    條之1及第164條至第170條規定之限制，合先敘明。
貳、實體方面
一、上開犯罪事實，訊據被告於本院準備程序及審理中均坦承不
    諱，核與告訴人陳美娘、吳美雲（下合稱告訴人2人）於警
    詢時證述之情節大致相符【見臺灣苗栗地方檢察署110年度
    偵字第2439號卷（下稱偵2439卷）第51至55頁，同署110年
    度偵字第3866號卷（下稱偵3866卷）第29至34頁】，並有陳
    美娘之LINE對話紀錄、郵政匯款申請書、吳美雲之LINE對話
    紀錄、第一商業銀行存款憑條、存根聯、存款人收執聯、交
    易指示單、匯款紀錄截圖、被告之郵局帳戶個人基本資料、
    交易明細、查詢金融卡變更資料、查詢存簿變更資料及提款
    密碼錯誤紀錄附卷可考（見偵2439卷第57至71頁，偵3866卷
    第37至41、71至78、81至83頁），足認被告之任意性自白與
    事實相符，洵值採信。故本案事證明確，被告犯行堪以認定
    ，應予依法論科。
二、論罪科刑：
  ㈠核被告所為，均係犯刑法第339條之4第1項第2款之三人以上
    共同詐欺取財罪、洗錢防制法第14條第1項之洗錢罪。
  ㈡按共同實施犯罪行為之人，在合同意思範圍以內，各自分擔
    犯罪行為之一部，相互利用他人之行為，以達其犯罪之目的
    者，即應對於全部所發生之結果，共同負責。且共同正犯之
    意思聯絡，原不以數人間直接發生者為限，即有間接之聯絡
    者，亦包括在內。如甲分別邀約乙、丙犯罪，雖乙、丙間彼
    此並無直接之聯絡，亦無礙於其為共同正犯之成立（最高法
    院92年度台上字第5407號判決意旨參照）。準此，行為人參
    與構成要件行為之實施，並不以參與構成犯罪事實之全部或
    始終參與為必要，即使僅參與構成犯罪事實之一部分，或僅
    參與某一階段之行為，亦足以成立共同正犯，並應對共同正
    犯之全部結果，共同負責。本案被告預見其所為之工作係提
    領款項後交予上手，猶以自己犯罪之意思實行本案犯罪，主
    觀上顯有共同犯罪之意思聯絡，客觀上有相互利用彼此之行
    為作為自己行為一部之行為分擔甚明，是被告、甲男及其同
    夥間，就本案犯行有犯意聯絡及行為分擔，應論以共同正犯
    。
  ㈢被告2次以一行為同時觸犯第339條之4第1項第2款之三人以上
    共同詐欺取財罪、洗錢防制法第14條第1項之洗錢罪，均為
    想像競合犯，應依刑法第55條前段規定，從一較重之三人以
    上共同詐欺取財罪處斷。
  ㈣被告於甲男及其同夥分別對告訴人2人實行詐術後，提領款項
    交予指定之人，其所犯2次之三人以上共同詐欺取財罪，犯
    意各別，行為互異，被害人亦不相同，在刑法評價上各具獨
    立性，應予分論併罰。
  ㈤而按想像競合犯之處斷刑，本質上係「刑之合併」，其所謂
    從一重處斷，乃將想像競合犯組成之評價上數罪，合併為科
    刑一罪，其所對應之刑罰，亦合併其評價上數罪之數法定刑
    ，而為一個處斷刑。易言之，想像競合犯侵害數法益者皆成
    立犯罪，論罪時必須輕、重罪併舉論述，同時宣告所犯各罪
    名，包括各罪有無加重、減免其刑之情形，亦應說明論列，
    量刑時併衡酌輕罪部分量刑事由，評價始為充足，然後依刑
    法第55條前段規定「從一重處斷」，非謂對於其餘各罪可置
    而不論。因此，法院決定處斷刑時，雖以其中最重罪名之法
    定刑，做為裁量之準據，惟於裁量其輕重時，仍應將輕罪合
    併評價在內。查洗錢防制法第16條第2項規定：「犯前2條之
    罪，在偵查或審判中自白者，減輕其刑」，而被告業於本院
    審理中自白本案全部犯行，是就被告所為之2次洗錢犯行，
    原應依該規定減輕其刑；惟依前揭罪數說明，被告就上開犯
    行均係從一重論處三人以上共同詐欺取財罪，則就被告所為
    洗錢犯行（即想像競合輕罪）得減刑部分，本院於依刑法第
    57條量刑時，將併予審酌。
  ㈥爰以行為人之責任為基礎，審酌被告年過五旬，具有相當社
    會經驗、又非無正常工作能力，竟不思尋求正當途徑賺取生
    活所需，明知詐欺犯罪已猖獗多年，且詐欺行為對於社會秩
    序及一般民眾財產法益之侵害甚鉅，仍為貪圖金錢利益，全
    然不顧他人所稱之工作內容、可取得報酬之過程均與社會常
    情顯相悖離，逕依指示提供自身帳戶供他人使用，再依指示
    提領告訴人2人遭詐欺而交付之款項後轉交指定之人，製造
    金流斷點，致檢警機關追查不易，造成告訴人2人之損害非
    微，應予責難；兼衡被告前無受罪刑宣告之紀錄，有臺灣高
    等法院被告前案紀錄表可佐、素行尚佳，另犯終能坦承犯行
    、正視己過之態度，並積極與告訴人吳美雲成立和解（見附
    件之本院110年度附民字第222號和解筆錄），與犯罪之動機
    、目的、手段，自陳國中畢業之智識程度，現以打零工維生
    、每日收入1,500元，獨居之家庭生活狀況（見本院卷第45
    頁）等一切情狀，分別量處如主文所示之刑；並考量被告所
    為2次犯行之時間密接、目的同一、手段相同等情形，定其
    應執行之刑，以資懲儆。
  ㈦另被告未曾因故意犯罪受有期徒刑以上刑之宣告，有臺灣高
    等法院被告前案紀錄表在卷可憑，其因貪圖金錢利益致罹刑
    典，固非可取；惟本院認刑罰固屬國家對於犯罪之人，以剝
    奪法益之手段，所加之公法制裁，惟其積極目的，則在預防
    犯人之再犯，故對於初犯、惡性未深者，若因偶然觸法即置
    諸刑獄，自非刑罰之目的。而被告對於本案犯行均坦承不諱
    ，未有誤導偵查方向之情狀，並已與告訴人吳美雲成立和解
    ，犯後態度良好，是本院認被告經本案偵、審程序，應已深
    刻體會謹慎篤行之重要性，將來得敦促其對自我行為之控制
    ，不再因金錢誘惑而為相類違紀行止，信無再犯之虞，故本
    案所宣告之刑以暫不執行為適當，爰依刑法第74條第1項第1
    款規定，予以宣告緩刑3年，以勵自新。且為保障告訴人吳
    美雲權益，併依刑法第74條第2項第3款之規定，命被告應依
    附件和解筆錄所示之和解成立內容向告訴人吳美雲支付財產
    上之損害賠償，而此部分依刑法第74條第4項規定得為民事
    強制執行名義。另為促使被告尊重法律規範秩序，強化其法
    治觀念並深切記取教訓，本院認有課予被告一定負擔之必要
    ，爰參酌被告之職業、資力、年紀等情，依刑法第74條第2
    項第5款、第8款規定，命被告應於緩刑期間依執行檢察官之
    命令，向指定之政府機關、政府機構、行政法人、社區或其
    他符合公益目的之機構或團體，提供如主文所示時數之義務
    勞務，暨接受如主文所示場次之法治教育課程；併依刑法第
    93條第1項第2款規定，諭知被告於緩刑期間付保護管束，俾
    予適當追蹤及輔導，以符合緩刑目的。倘被告違反上開負擔
    情節重大，足認原宣告之緩刑難收其預期效果，而有執行刑
    罰之必要，依刑法第75條之1第1項第4款規定，得撤銷緩刑
    之宣告，併予敘明。
三、沒收部分：
  ㈠按前條犯罪所得及追徵之範圍與價額，認定顯有困難時，得
    以估算認定之。第38條之追徵，亦同。宣告前二條之沒收或
    追徵，有過苛之虞、欠缺刑法上之重要性、犯罪所得價值低
    微，或為維持受宣告人生活條件之必要者，得不宣告或酌減
    之，刑法第38條之2定有明文。查被告供稱因本案犯行所獲
    得之報酬為950元（見本院卷第44至45頁），又查無其他證
    據足供明確認定被告本案之犯罪所得，是本院認應以該金額
    （即950元）為被告之犯罪所得，而未扣案。然被告業於110
    年11月10日與告訴人吳美雲成立和解，願自110年12月起分
    期賠償14萬元予告訴人吳美雲（見附件之本院110年度附民
    字第222號和解筆錄）；是被告須給付告訴人吳美雲之賠償
    金額，已超出其因本案犯罪所得之不法利益，又縱被告未能
    依該和解成立內容履行，告訴人吳美雲亦可以該和解筆錄為
    民事強制執行名義，向本院民事執行處聲請強制執行，以達
    令其債權受清償之目的；堪認據被告與告訴人吳美雲成立之
    和解內容，已可達到沒收制度剝奪被告因犯罪獲得不法利益
    之立法目的，如再宣告沒收上開犯罪所得，反可能使被告遭
    受雙重剝奪，甚至喪失償債能力，而無法依期支付賠償金予
    告訴人吳美雲，顯有過苛之虞，爰依刑法第38條之2第2項規
    定，不予宣告沒收或追徵。
  ㈡次就本案告訴人2人遭詐騙、提領之款項，業由被告交予上手
    ，非在其實際掌控中，是其就隱匿之財物已不具所有權及事
    實上處分權，尚無從依洗錢防制法第18條第1項就所提領之
    全部金額宣告沒收。另就被告之郵局帳戶提款卡，雖係供作
    本案詐欺取財、洗錢所用，惟郵局帳戶已被列為警示戶，無
    法再供交易使用，且提款卡本身之價值甚低，復未扣案，因
    認尚無沒收之實益，其沒收不具有刑法上之重要性，故依刑
    法第38條之2第2項規定，亦不予宣告沒收，併予敘明。
據上論斷，應依刑事訴訟法第273條之1第1項、第299條第1項前
段，洗錢防制法第2條第2款、第14條第1項、第16條第2項，刑法
第11條前段、第28條、第339條之4第1項第2款、第55條、第51條
第5款、第74條第1項第1款、第2項第3款、第5款、第8款、第93
條第1項第2款，刑法施行法第1條之1第1項，判決如主文。
本案經檢察官劉偉誠提起公訴，檢察官林宜賢到庭執行職務。
中    華    民    國   110    年    11    月   24     日
                  刑事第四庭  法  官  申惟中
以上正本證明與原本無異。　　　　　　　　　　　　　　　　如不服本判決應於收受判決後20日內向本院提出上訴書狀，並應敘述具體理由。其未敘述上訴理由者，應於上訴期間屆滿後20日內向本院補提理由書(均須按他造當事人之人數附繕本)「切勿逕送上級法院」。告訴人或被害人如對本判決不服者，應具備理由請求檢察官上訴，其上訴期間之計算係以檢察官收受判決正本之日期為準。　　　　　　　　　　　　　　　　　　　　　　　   　　　　　　　　　　　　　書記官　陳邦旗　　　　　　
中　　華　　民　　國　　110 　年　　11　　月　　24　　日
附錄本案論罪科刑法條：
中華民國刑法第339條之4
犯第 339 條詐欺罪而有下列情形之一者，處 1 年以上 7 年以
下有期徒刑，得併科 1 百萬元以下罰金：
一、冒用政府機關或公務員名義犯之。
二、三人以上共同犯之。
三、以廣播電視、電子通訊、網際網路或其他媒體等傳播工具，
    對公眾散布而犯之。
前項之未遂犯罰之。

洗錢防制法第14條
有第二條各款所列洗錢行為者，處 7 年以下有期徒刑，併科新
臺幣 5 百萬元以下罰金。
前項之未遂犯罰之。
前二項情形，不得科以超過其特定犯罪所定最重本刑之刑

附表：
編號 被害人 匯款時間 金額 （新臺幣） 詐騙方式 提領時間 提領金額 1 陳美娘 109年10月30日12時25分許  70,000元 甲男與其同夥自109年8月18日起，以感情交友為詐騙話術，致其陷於錯誤而匯款。 109年10月30日13時36分至109年11月11月1日15時40分止 接續提款3,000元、6萬元、1萬6,000元、1,000元、1,000元 2 吳美雲  109年10月29日14時43分許  140,950元  甲男與其同夥自109年8月24日起，以感情交友為詐騙話術，致其陷於錯誤而匯款。 109年10月29日15時31分至15時42分止  接續提款6萬元、11萬5,000元